【裁判字號】    89,易,5531
【裁判日期】    900619
【裁判案由】    詐欺等
【裁判全文】
臺灣高雄地方法院刑事判決                        八十九年度易字第五五三一號
    公  訴  人  臺灣高雄地方法院檢察署檢察官
    被      告  丙○○
    被      告  甲○○
    選任辯護人  蘇志成
右列被告等因詐欺等案件，經檢察官提起公訴（八十九年度偵字第二四二０一號），
本院判決如左：
    主    文
丙○○共同連續意圖為自己不法之所有，以詐術使人將本人之物交付，處有期徒刑壹
年貳月。
甲○○共同連續意圖為自己不法之所有，以詐術使人將本人之物交付，處有期徒刑捌
月。緩刑貳年。
    事    實
一、丙○○前因違反醫師法案件，經本院於民國八十五年五月三十日判處有期徒刑一
    年二月，緩刑四年確定。丙○○猶不知悔改，明知其未具醫師資格，依法不得從
    事醫療行為，竟意圖執行醫療業務，在高雄縣大寮鄉○○路十五之二號，開設「
    勝仁診所」，並以月薪新臺幣（下同）八萬元之代價，聘請知情而具醫師資格之
    甲○○（七年九月六日生，行為時為已滿八十歲之人）擔任駐所醫師，二人基於
    共同意圖為自己不法所有及行使業務上登載不實文書之概括犯意聯絡，自八十九
    年三月間起至同年四月間止，在上開診所內，於甲○○晚間下班後不替病患看診
    時，由丙○○為前來看診之何杏華、邱雪芬、邱敏娟、呂佩蓉等病患，從事診察
    、治療、處分及調劑等醫療行為，並在處方箋內書寫簡單代號，待翌日甲○○上
    班後，再由甲○○依據代號將診斷及處分，並其名義將此不實之事項，登載於業
    務上製作之勝仁診所病歷表上，並向中央健康保險局（下稱中央健保局）申報保
    險醫療給付，致使中央健保局陷於錯誤，而合計給付四千六百三十六元，其二人
    上開行為，均足生損害於中央健保局對醫療管理及發放醫療給付之正確性，並影
    響於上開各保險對象之就診權益。嗣經中央健保局派員於八十九年八月十八日至
    該診所訪查，僅發現由未具醫師資格之丙○○為病患看診，而查知上情。
二、案經中央健保局函請臺灣高雄地方法院檢察署檢察官偵查起訴。
    理    由
一、右揭事實業據被告丙○○於本院審理時供承不諱，核與證人何杏華、邱雪芬、邱
    敏娟、呂佩蓉等人於中央健保局派員訪查時之證述情節相符，亦與本院於九十年
    四月三日勘驗中央健保局提供之勝仁診所錄影帶一捲之結果相同，此有勘驗筆錄
    在卷可按，復有中央健保局八十九年十二月二十三健保稽字第八九００九八八四
    號函文一份及中央健保局業務訪查訪問紀錄影本四份、勝仁診所病歷表四份、醫
    事服務機構基本資料表影本一紙、醫療（事）機構、醫事人員、開（執）業事項
    登記核定書影本一紙、醫療機構開業執照影本一紙、中央健保局（醫管組）醫事
    機構保險對象就醫期間歸戶表影本四紙等資料附卷可稽。訊據被告甲○○對於以
    每月薪資八萬元之代價受僱於被告丙○○在勝仁診所內擔任駐所醫師之事實固不
    否認，惟矢口否認有何右開之犯行，辯稱：「我看診時間為白天，晚上時間則由
    被告丙○○另聘一位公立醫院之合格醫師駐診，因該醫師不便於病歷表上親筆記
    載看診處方等資料，所以我才在翌日將其記載之處方箋重繕於病歷表上。我沒有
    與被告丙○○有犯意之聯絡。」云云。經查：被告甲○○於中央健保局八十九年
    八月二十九日業務訪查訪問中供稱：「八十九年八月十八日當晚，本人確實不在
    診所內，而當日是由被告丙○○為患者診療與開立處方。我於診所每日看診完即
    回高雄，故診所晚上看診時段，我均未在診所內為患者看診，而晚上時段就由被
    告丙○○負責為患者看診，而被告丙○○看診的人數約為當日看診人次的四分之
    三。晚上患者由被告丙○○看診後，先由其在處分箋書寫簡單代號，之後我再依
    據代號將診斷與處方內容填寫於病歷表。」（見偵查卷第四十一頁）等語明確，
    且經證人乙○○即中央健保局高屏分局專員於本院九十年五月二十八日調查時到
    庭證稱：「我們有先去訪查，發現診所有問題，依照慣例先製作一份問題說明書
    ，八十九年八月二十九日我們依程序製作成問題說明書，總共有六個問題，持至
    勝仁診所給被告甲○○看，由他看完問題後，被告甲○○表示他寫字比較慢，所
    以就由被告甲○○自己陳述，再由我們就以訪問之方式做成紀錄。我們不以談天
    方式做紀錄，我們都是問完問題後就馬上紀錄，且內容都是經過被告甲○○簽名
    並確認。」等情屬實，足見被告甲○○對於勝仁診所之晚上時段係由被告丙○○
    在診所內，為前來看診之何杏華、邱雪芬、邱敏娟、呂佩蓉等病患，從事診察、
    治療、處分及調劑等醫療行為，應係知情，且被告甲○○於被告丙○○看診完之
    翌日再依據被告丙○○填寫在處方箋內之簡單代號，將診斷及處分登載於業務上
    製作之勝仁診所病歷表上之行為，亦堪認定。況衡諸常情，案發之陳述，較少權
    衡利害關係，應較事後翻異之詞可信，故本院仍認被告甲○○於中央健保局業務
    訪查訪問中之陳述，較為真實而可採。雖被告丙○○於本院調查時供稱伊有告知
    被告甲○○該診所之晚上時段係由伊另行聘請一位公立醫院之醫師在診所內看診
    云云，惟因被告丙○○與被告甲○○係屬本件犯行之共同被告，是其所陳尚難為
    有利被告甲○○有利之認定。從而，被告甲○○前揭所辯云云，要屬事後卸責之
    詞，委無足採。本件事證已臻明確，被告丙○○、甲○○二人右開犯行，均堪認
    定。
二、核被告丙○○、甲○○二人所為，均係犯刑法第三百三十九條第一項之詐欺取財
    罪、第二百十六條、第二百十五條之行使業務上登載不實文書罪及醫師法第二十
    八條第一項之未取得醫師資格擅自執行醫療業務罪。被告丙○○、甲○○二人就
    上開犯行，有犯意之聯絡及行為之分擔，為共同正犯。被告丙○○、甲○○二人
    於將不實事項登載於其業務上作成之文書後復持以行使向中央健保局申請保領保
    險給付，其登載不實事項之低度行為應為行使之高度行為所吸收，不另論罪。又
    被告丙○○、甲○○二人先後多次詐欺取財及行使業務上登載不實文書之犯行，
    均時間緊接，所犯構成要件均相同，顯均係基於概括之犯意反覆為之，均為連續
    犯，均應依刑法第五十六條之規定，以一罪論，並加重其刑。又被告丙○○、甲
    ○○二人所犯上開違反醫師法第二十八條第一項之未取得醫師資格擅自執行醫療
    業務罪、連續詐欺取財罪及連續行使業務上登載不實文書罪三罪間，有方法結果
    之牽連關係，為牽連犯，依刑法第五十五條後段之規定，應從較重之連續詐欺取
    財罪處斷。公訴人雖認被告所犯醫師法第二十八條第一項之未取得醫師資格擅自
    執行醫療業務罪，應論以連續犯，惟按醫師法第二十八條第一項之罪，既係以執
    行醫療業務為犯罪之構成要件，則其罪質本具有反覆實施同一行為之特性，被告
    先後多次醫療行為，應包括於一個醫療業務之概念中，仍然屬於執行醫療業務之
    一個行為，自應單純成立一罪，尚無刑法第五十六條連續犯規定之適用，公訴意
    旨尚有未洽，附此指明。另被告甲○○出生於七年九月六日，行為時為已滿八十
    歲之人，有其年籍資料在卷可稽，爰依刑法第十八條第三項之規定，減輕其刑。
    爰審酌被告丙○○前已有違反醫師法之犯行，經本院於八十五年五月三十日判處
    有期徒刑一年二月，緩刑四年確定，有該判決書乙份在卷可按，被告丙○○仍不
    知悔改，竟仍擅自執行醫療業務，妄顧病患權益，輕視人命，實應重罰，而被告
    甲○○與之共犯，惡性非輕，惟念被告丙○○犯罪後尚能坦認犯行，態度良好及
    被告甲○○年屆八十二歲高齡等一切情狀，分別量處如主文所示之刑。末查被告
    甲○○前未曾受有期徒刑以上刑之宣告，此有臺灣高雄地方法院檢察署刑案資料
    查註紀錄表在卷可按，其因一時失慮，致觸犯本案犯行，經此偵審程序，自當知
    所警惕，信無再犯之虞，本院因認對其所宣告之刑以暫不執行為適當，爰併予宣
    告緩刑二年，以啟自新。至被告丙○○前已有違反醫師法之犯行，業經本院判處
    有期徒刑一年二月，緩刑四年確定，已如前述，是本院無從考量給予其緩刑之諭
    知，併此敘明。
據上論斷，應依刑事訴訟法第二百九十九條第一項前段，醫師法第二十八條第一項，
刑法第十一條前段、第二十八條、第五十六條、第三百三十九條第一項、第二百十六
條、第二百十五條、第五十五條、第十八條第三項、第七十四條第一款，罰金罰鍰提
高標準條例第一條前段，判決如主文。
本案經檢察官陳宗吟到庭執行職務。
中      華      民      國      九十    年      六      月     十九     日
                                  臺灣高雄地方法院刑事第七庭
                                      法  官  蔡  正  雄
右正本證明與原本無異。
如不服本判決，應於判決送達後十日內，向本院提出上訴狀。
                                      書記官  許  雅  惠
中      華      民      國      九十    年      六      月     十九     日
附錄本判決論罪之法條：
醫師法第二十八條第一項：
未取得合法醫師資格，擅自執行醫療業務者，處一年以上三年以下有期徒刑，得併科
新台幣三萬元以上十五萬元以下罰金，其所使用之藥械沒收之。
刑法第三百三十九條第一項：
意圖為自己或第三人不法之所有，以詐術使人將本人或第三人之物交付者，處五年以
下有期徒刑、拘役或科或併科一千元以下罰金。


司法院資訊處製作；財團法人民間司法改革基金會備份。
